臺灣屏東地方法院民事判決　　　　　　110年度屏簡字第282號
原　　　告　林正偉　
被　　　告　陳慶華　
訴訟代理人　黃焙凱　
上列當事人間損害賠償事件，本院於民國110 年11月25日言詞辯
論終結，判決如下：
    主      文
一、被告應給付原告新臺幣（下同）127,134 元，及自民國110
    年4 月13日起至清償日止，按年息5%計算之利息。
二、原告其餘之訴駁回。
二、訴訟費用由被告負擔百分之86，餘由原告負擔。
三、本判決第一項得假執行，但被告如以127,134 元為原告預供
    擔保，得免為假執行。
    事實及理由
一、原告主張
    被告於民國110 年2 月5 日下午3 時22分許，駕駛000-0000
    號自用小貨車沿和生路2 段由西往東行駛，行經和生路2 段
    與復興南路1 段路口前，本應注意車前狀況，並隨時採取必
    要之安全措施，卻疏未注意貿然直行，適有原告駕駛000-00
    97號租賃小客車（下稱系爭車輛）行駛於被告同向車道前方
    ，並於前開路口停等對向車輛左轉，雙方因而發生碰撞（下
    稱系爭事故），系爭車輛因此受有損害。原告因系爭事故支
    出系爭車輛維修費新臺幣（下同）93,594元（含工資50,044
    、零件費用43,550），並因系爭車輛維修期間無法駕駛營業
    ，受有營業損失53,500元，以上合計147,049 元，為此，爰
    依侵權行為之法律關係提起本件訴訟等語。並聲明：被告應
    給付原告147,049元，及自起訴狀繕本送達翌日起至清償日止
    ，按年息5%計算之利息。
二、被告則以：
    被告就系爭事故之發生為被告過失所致，及原告因系爭事故
    支出系爭車輛維修費93,594元不爭執，然車輛維修費部分應
    扣除折舊，且營業損失部分所載每日6,000 元至7,000 元之
    租車金額過高，且原告車輛受損亦可承租其他車輛履約，況
    原告為白牌車之營業行為，並非適法等語，資為抗辯，並聲
    明：原告之訴駁回。
三、兩造不爭執之事項：
  ㈠被告於民國110 年2 月5 日下午3 時22分許，駕駛000-0000
    號自用小貨車沿和生路2 段由西往東行駛，行經和生路2 段
    與復興南路1 段路口前，本應注意車前狀況，並隨時採取必
    要之安全措施，卻疏未注意貿然直行，適有原告駕駛
    000-0000號租賃小客車（下稱系爭車輛）行駛於被告同向車
    道前方，並於前開路口停等對向車輛左轉，雙方因而發生碰
    撞（下稱系爭事故），系爭車輛因此受有損害。
  ㈡被告對於系爭事故之發生具有過失。
  ㈢原告因系爭事故支出系爭車輛維修費93,594元（工資50,044
    、零件43,550），維修期間自110 年2 月17日起至同年2 月
    26日下午，原告於修畢翌日即110 年2 月27日取車。
  ㈣原告已自太平小客車租賃公司受讓損害賠償債權。
  ㈤原告為高雄市太平小客車租賃有限公司之靠行司機，於系爭
    事故發生前，已接獲客戶環島保車旅遊、機場接送等租車服
    務之訂單，訂單租金金額合計53,500元。
四、本院得心證之理由：
    依兩造主張及陳述，本件爭點為：原告主張所受各損害賠償
    項目有無理由？若有，金額應以若干為適當？茲就本院得心
    證之理由，析述如下：
  ㈠按因故意或過失，不法侵害他人之權利者，負損害賠償責任
    。故意以背於善良風俗之方法，加損害於他人者亦同；汽車
    、機車或其他非依軌道行駛之動力車輛，在使用中加損害於
    他人者，駕駛人應賠償因此所生之損害。但於防止損害之發
    生，已盡相當之注意者，不在此限，民法第184 條第1 項、
    第191 條之2 定有明文。次按汽車行駛時，駕駛人應注意車
    前狀況，並隨時採取必要之安全措施，道路交通安全規則第
    94條第3 項亦有明訂。被告於前揭時、地駕駛JAC-8250號自
    用小貨車，未注意上開規定，撞擊原告駕駛之系爭車輛致該
    車輛受損等情，為兩造所不爭執，並有道路交通事故現場圖
    、A3類道路交通事故調查紀錄表、現場照片在卷可稽（本院
    卷第53至59、65至79頁），且為兩造所不爭執，足見被告之
    駕駛行為顯有過失，並與系爭車輛受損結果間，具相當因果
    關係。原告主張被告就系爭事故應負過失之侵權行為責任乙
    節，堪以採信。
  ㈡次按因故意或過失，不法侵害他人之權利者，負損害賠償責
    任。不法毀損他人之物者，被害人得請求賠償其物因毀損所
    減少之價額，民法第184 條第1 項前段、第196 條分別定有
    明文。本件系爭車輛因被告之過失行為受有損壞，二者間具
    有相當因果關係，原告請求被告賠償因此所受之損害，核屬
    有據。茲就原告請求之項目及金額，是否准許，分別說明如
    後：
  ⒈車輛維修費93,594元部分：
    按依民法第196 條請求賠償物被毀損所減少之價額，固得以
    修復費用為估定之標準，但以必要者為限（如修理材料以新
    品換舊品，應予折舊），最高法院77年度第9 次民事庭會議
    決議（一）、80年度台上字第2476號判決意旨可資參照。準
    此，損害賠償既係在填補被害人所受之損害，使其回復應有
    狀態，並不使之另外受利，故被害人修理材料以新品換舊品
    者，自應予以折舊。原告主張：系爭車輛因系爭事故受損，
    支出系爭車輛維修費93,594元（工資50,044元、零件43,550
    元），並自太平小客車租賃有限公司受讓損害賠償債權等語
    ，經其提出結帳工單及債權讓與同意書為憑（本院卷第23、
    121 頁）。原告固得請求被告賠償維修費用，惟計算零件材
    料之損害賠償數額時，應扣除折舊部分始屬合理。又依行政
    院所頒固定資產耐用年數表及固定資產折舊率表，非運輸用
    客車之耐用年數為5 年，系爭車輛係於107 年7 月出廠，有
    行車執照可稽（本院卷第123 頁），無明確出廠日期，則以
    107 年7 月15日為計算基準，計算至109 年2 月5 日系爭事
    故發生時，參酌營利事業所得稅查核準則第95條第6 項：「
    固定資產提列折舊採用平均法、定率遞減法或年數合計法者
    ，以1 年為計算單位；其使用期間未滿1 年者，按實際使用
    之月數相當於全年之比例計算之；不滿1 月者，以月計」之
    規定，認系爭車輛已使用2 年9 月。另考量損害賠償之目的
    在於填補被害人實際損害，應採用平均法計算折舊（即以固
    定資產成本減除殘價後之餘額，按固定資產之耐用年數平均
    分攤計算每期折舊額），較為公允，則每年折舊率為三分之
    一，是系爭車輛維修費用以平均法計算，扣除折舊後之修復
    費用為23,590元【計算式：①殘價＝取得成本43,550元÷（
    耐用年數5 年＋1 ）＝7,258 元；②折舊額＝（取得成本43
    ,550元－殘價7,258 元) ×1/（耐用年數3 年）×使用年數
    （2 又9/12）年＝19,960元，小數點以下四捨五入；③扣除
    折舊後價值＝取得成本43,550元－折舊額19,960元＝23,590
    元】，加計不必折舊之工資50,044元，共73,634元（計算式
    ：23,590＋50,044＝73,634），故此部分原告得請求賠償之
    機車維修費為73,634元。
  ⒉營業損失53,500元部分：
    原告主張原告為靠行之租賃車司機，於系爭車輛維修期間因
    無法使用汽車而受有營業之損失，以原告於系爭事故前與客
    戶簽訂如附表所示訂單計算，合計受有53,500元之營業損失
    等語，被告則辯稱原告主張之金額過高，且原告係以白牌車
    營業並非適法等語。經查，原告於系爭事故發生前，與如附
    表所示客戶簽訂中華民國小客車租賃定型化契約書計汽車出
    租單，約定由原告駕駛系爭車輛，於附表所示之時間載客前
    往指定地點，並得收取如附表所示租金，有原告提出之中華
    民國小客車租賃定型化契約書計汽車出租單為證，本院審酌
    前開出租單所載租車期間與租車金額，尚未與現行租賃車市
    場行情相違，足認兩造間倘未發生系爭事故，原告應依出租
    單所載內容出車載客，並收取如附表所示租金做為營業收入
    。又原告因系爭事故車輛受損，自110 年2 月17日入廠維修
    ，經訴外人紳豪汽車有限公司於110 年2 月26日下午完修、
    通知原告後，原告於110 年2 月27日上午即到場驗收交車等
    情，有原告提出之紳豪汽車有限公司嘉義廠維修工單為證，
    並經本院函詢紳豪汽車有限公司系爭車輛之維修時間及入、
    出廠時間，據紳豪汽車有限公司函覆在卷（本院卷第161 頁
    ），堪認原告於系爭車輛送廠維修後、取車前均無法使用系
    爭車輛，又原告雖未於110 年2 月26日完修當日即赴車廠取
    車，然審酌車廠通知原告完修之時間為26日下午，如非車廠
    事前預告或通知取車時間，一般人尚難於車廠通知當下即排
    除現有工作或行程前往取車，本件原告於車廠通知翌日上午
    即行取車，尚難認有刻意拖延取車時間致無法使用車輛之時
    間延長之惡意，應認原告因系爭事故受損維修而不能使用之
    期間為110 年2 月17日至110 年2 月26日。則原告請求因系
    爭事故無法駕車營業所受營業損失53,500元（計算式：14,0
    00＋7,500 ＋14,000＋18,000＝53,500），即屬有據，應予
    准許。至被告辯稱原告係駕駛白牌車之營業行為，並非適法
    等語，然原告已陳明伊係駕駛車輛為R 開頭之租賃車，且靠
    行為交通部允許之租賃車營業行為等語，且原告駕駛租賃車
    行為是否合法仍須由主管機關稽查認定，非被告空言指摘所
    得確認，被告復未就此舉證以實其說，原告既因系爭事故受
    有前開營業損失，自不得逕以被告質疑原告營業之適法與否
    ，遽認原告請求失所依憑，附此敘明。
五、綜上所述原告依民法第184 條第1 項前段、第196 條規定提
    起本訴，請求被告應賠償原告127,134元（計算式：73,634
    ＋53,500＝127,134 ），及自起訴狀繕本送達翌日即110 年
    4 月13日起至清償日止，按週年利率5 ％計算之利息，為有
    理由，應予准許；逾此範圍之主張，尚屬無據，自予駁回。
六、原告勝訴部分，係依民事訴訟法第427 條規定適用簡易程序
    為被告敗訴之判決，依同法第389 條第1 項第3 款規定，應
    職權宣告假執行。另依同法第392 條第2 項規定，職權宣告
    被告如預供擔保，免為假執行。
六、本件事證已臻明確，兩造其餘陳述及攻擊防禦方法核與判決
    結果不生影響，爰不逐一論述，附此敘明。
七、訴訟費用之負擔：民事訴訟法第78條。
中    華    民    國   110    年    12    月    8     日
                  屏東簡易庭  法  官  彭聖芳
正本係照原本作成。
如對判決上訴，須於判決送達後20日內向本院提出上訴狀，其未
表明上訴理由者，應於提出上訴後20日內向本院補提理由書狀（
均須按他造當事人之人數附繕本）。
如委任律師提起上訴者，應一併繳納上訴審裁判費。
中    華    民    國   110    年    12    月    8     日
                              書記官  孫秀桃
 
附表
┌──┬────────┬─────────────┬────────┬───────┐
│編號│承租人          │租車時間                  │租金            │汽車出租單出處│
├──┼────────┼─────────────┼────────┼───────┤
│1   │丁小姐（Betty ）│110 年2 月17日上午10時    │每日租金7,000 元│本院卷第141頁 │
│    │                │至                        ├────────┤              │
│    │                │110 年2 月18日            │合計租金14,000元│              │
├──┼────────┼─────────────┼────────┼───────┤
│2   │蔣思絜          │110 年2 月20日上午6 時30分│每日租金7,500元 │本院卷第143頁 │
│    │                │至                        ├────────┤              │
│    │                │110 年2 月20日            │合計租金7,500元 │              │
├──┼────────┼─────────────┼────────┼───────┤
│3   │蔡明言          │110年2月21日上午7時       │每日租金7,000元 │本院卷第145頁 │
│    │                │至                        ├────────┤              │
│    │                │110年2月22日              │合計租金14,000元│              │
├──┼────────┼─────────────┼────────┼───────┤
│4   │王淑璵          │110年2月25日上午7時       │每日租金6,000元 │本院卷第147頁 │
│    │                │至                        ├────────┤              │
│    │                │110年2月27日              │合計租金18,000元│              │
└──┴────────┴─────────────┴────────┴───────┘